【裁判字號】    98,上訴,1602
【裁判日期】    980922
【裁判案由】    違反毒品危害防制條例
【裁判全文】
臺灣高等法院臺中分院刑事判決        98年度上訴字第1602號
上  訴  人  臺灣臺中地方法院檢察署檢察官
上  訴  人
即  被  告  丙○○
上列上訴人等因被告違反毒品危害防制條例案件，不服臺灣臺中
地方法院98年度訴字第1827號，中華民國98年6月25日第一審判
決（起訴案號：臺灣臺中地方法院檢察署98年度毒偵字第683號
），提起上訴，本院判決如下：
    主  文
原判決關於施用第一級毒品部分及定應執行刑，均撤銷。
丙○○施用第一級毒品，累犯，處有期徒刑玖月。
其他上訴駁回。
丙○○撤銷改判部分與上訴駁回部分，應執行有期徒刑拾月。
    事  實
一、丙○○前因施用毒品案件，經依臺灣臺中地方法院裁定送觀
    察、勒戒後，因認有繼續施用毒品之傾向，復經台灣台中地
    方法院於民國（下同）91年3月11日以91年度毒聲字第756號
    裁定令入戒治處所施以強制戒治1年，於92年3月4日保護管
    束期滿，以已執行完畢論；另於94年間因施用第一級毒品案
    件，經台灣台中地方法院以94年度訴字第1197號判決判處有
    期徒刑8月，上訴本院（94年度上訴字第1168號）後，被告
    撤回上訴而確定，並於95年9月17日縮刑期滿執行完畢。詎
    丙○○猶不知根絕戒除毒癮，又基於施用第一級毒品海洛因
    之犯意，於97年12月2日22時許，在臺中縣烏日鄉○○村○
    ○路636巷25號之住處，以將海洛因摻入香煙內點燃吸食之
    方式，施用第一級毒品海洛因1次。丙○○另基於施用第二
    級毒品甲基安非他命之犯意，於97年12月3日17時30分許回
    溯96小時內之某時點，在不詳處所，以不詳方式，施用第二
    級毒品甲基安非他命1次。嗣於97年12月3日17時30分許，為
    警方於徵得其同意後，採集其尿液送中山醫學大學附設醫院
    檢驗科藥物檢測中心檢測結果，呈嗎啡、可待因及甲基安非
    他命之陽性反應，而查悉前情。
二、案經台中縣警察局移送臺灣臺中地方法院檢察署檢察官偵查
    起訴。
    理  由
一、訊據上訴人即被告丙○○（下稱被告）對於上揭施用第一級
    毒品海洛因及第二級毒品甲基安非他命等犯行均坦承不諱，
    其於偵查中則口否認有施用第二級毒品甲基安非他命犯行，
    經查：
  (一)被告於偵查、原審及本院對施用第一級毒品海洛因之事實已
    坦承不諱，核與被告為警採尿送驗結果，確呈嗎啡、可待因
    陽性反應，此有鑑驗尿液代號與真實姓名對照表及中山醫學
    大學附設醫院檢驗科藥物檢測中心尿液檢驗報告各1紙在卷
    可憑，足徵被告此部分之自白堪認與事實相符合，洵堪採信
    。
  (二)被告於上開時地為警查獲後經警採集被告尿液送中山醫學大
    學附設醫院檢驗科藥物檢測中心以氣相層析質譜儀分析法即
    GC/MS鑑驗結果，除可待因、嗎啡均呈陽性反應外，並檢出
    甲基安非他命陽性反應，有中山醫學大學附設醫院檢驗科藥
    物檢測中心（下稱中山醫院藥檢中心）出具之濫用藥物尿液
    檢驗報告1張在卷可憑。按施用安非他命者，其尿液中之代
    謝物為安非他命，依現行濫用藥物尿液檢驗作業準則，其濃
    度大於500ng/ml者，判定為安非他命陽性反應。施用甲基安
    非他命者，其尿液中之代謝物為甲基安非他命及安非他命，
    依現行濫用藥物尿液檢驗作業準則，其甲基安非他命濃度大
    於500ng/ml，且其代謝物安非他命濃度大於200ng/ml者，判
    定為甲基安非他命陽性反應；施用安非他命者，其尿液代謝
    物應為安非他命陽性反應，不會產生有甲基安非他命陽性反
    應。施用甲基安非他命者，其尿液代謝物會呈甲基安非他命
    及安非他命陽性反應；人體施用甲基安非他命後，在主要代
    謝物中未改變形態之甲基安非他命佔施用劑量達百分之43，
    而安非他命佔百分之5。一般於尿液中可檢出之最大時限，
    海洛因為2至4天，甲基安非他命為1至5天等節，業經內政部
    警政署刑事警察局以93年4月27日（93）刑鑑字第093008621
    3號、法務部法醫研究所以93年4月28日法醫毒字第09300013
    18號、法務部調查局以93年4月27日調科壹字第09300153070
    號、行政院衛生署管制藥品管理局以92年7月23日管檢字第
    0920005609號及93年5月6日管檢字第0930003896號等函文分
    別函釋在案。本案被告為警查獲後經警採集之尿液代謝物，
    除可待因、嗎啡呈陽性反應外，甲基安非他命濃度為1508ng
    /ml、安非他命濃度為478ng/ml，有上開中山醫院藥檢中心
    出具之濫用藥物尿液檢驗報告1張在卷可憑，則依據上開說
    明，被告確有於為警採尿時起往前溯96小時內之某時點施用
    第二級毒品甲基安非他命之事實，應足認定。從而，被告於
    本院坦承於前揭時地施用第二級毒品犯行之自白，核與事實
    相符，應足採信。
  (三)綜上所述，本案事證明確，被告犯行洵堪認定。又被告有事
    實欄所載曾因施用毒品案件，經送觀察勒戒、強制戒治及入
    監服刑執行完畢之紀錄，有臺灣高等法院被告全國前案紀錄
    表及臺灣臺中地方法院檢察署刑案資料查註紀錄表各1份在
    卷可憑。其於釋放後5年內再有本案施用毒品犯行，應依法
    論科。
二、查海洛因、甲基安非他命分屬毒品危害防制條例第2條第2項
    第1款、第2款規定之第一級、第二級毒品，核被告所為，係
    違反毒品危害防制條例第10條第1項、第2項之施用第一級、
    第二級毒品罪。被告於施用前，持有第一級毒品海洛因、第
    二級毒品甲基安非他命，進而施用，其持有之低度行為應為
    施用之高度行為所吸收，不另論罪。又被告前曾受如事實欄
    所載刑之宣告及執行完畢，此有臺灣高等法院被告前案紀錄
    表及臺灣臺中地方法院檢察署刑案資料查註紀錄表在卷足憑
    ，是其前受有期徒刑執行完畢，於5年內再故意犯本件最重
    本刑為有期徒刑以上之罪，為累犯，應依刑法第47條第1項
    之規定加重其刑。被告所犯施用第一級毒品及施用第二級毒
    品二罪，犯意各別，罪名不同，應分論併罰之。至被告雖辯
    稱：伊確實有供出毒品的來源並抓到人，請依法予以減輕其
    刑云云，惟本件被告於98年3月4日偵查時供陳其毒品上源為
    綽號「小明」、「培芳」、「阿肥」等人，並提供聯絡方式
    以供查證；又於本院審理時供稱：「我只有供出甲○○1人
    ，另外2人不是我供出的，我並不認識卓昌意，我只有跟甲
    ○○買海洛因，我沒有吸用安非他命。」（見本院卷第81頁
    背面）。然關於被告供出「小明」、「培芳」、「阿肥」等
    人部分，經台中縣警察局98年9月1日以中縣警刑大偵一字第
    0980062719號函復本院稱：「．．．二本案被告丙○○所提
    供上手綽號『大胖』『啟芳』『阿明』等人販毒聯絡電話，
    經本局深入追查發現確與販毒關聯，並於蒐集相關涉事證後
    持卷報請台灣台中地方法院檢察署檢察官指揮本局聲請通訊
    監察積極偵辦。三業經執行通訊監察發現綽號『阿明』之男
    子本名卓昌意，持用0000000000門號從事販毒事證明確,復
    有到案證人吳郁宙等六人坦承向卓昌意購買毒品並指認相片
    ，惟主嫌卓昌意於案發後已不知去向仍未到案。本案並已由
    本局太平分局於98年6月3日以中縣太警偵字第0980042624號
    刑事件移送書移請台灣台中地方法院檢察署偵辦。」（見本
    院卷第65頁），但本院向臺灣臺中地方法院檢察署查詢結果
    ，被告供出之毒品來源雖分有98年度他字第1179號案件偵辦
    ，但因無法證實涉案者確有販賣毒品供被告使用，而經檢察
    官98年8月17日簽結，是以並未查獲被告所指稱提供其毒品
    來源之人涉有違反毒品危害防制條例之事證，有本院公務電
    話查詢紀錄表2份在卷可稽（見本院卷第25、84頁），本件
    尚難認被告有供出毒品來源因而破獲之事實。另關於被告供
    出「甲○○」部分，雖經本院向臺灣臺中地方法院檢察署函
    查之結果，臺灣臺中地方法院檢察署於98年9月2日以中檢輝
    愛98偵7字第110671號函復，依其函復意旨，另案被告甲○
    ○販賣第一級毒品海洛因予本件被告廖朝輝之犯行，業經檢
    察官予以起訴，有臺灣臺中地方法院檢察署97年度偵字第28
    489號、98年度偵字第7號起訴書附卷可參（見本院卷第71至
    76頁），惟該起訴書所指摘之事實為另案被告甲○○於97年
    6月中旬及下旬某日，販賣第一級毒品海洛因與被告廖朝輝
    之犯行，而本件檢察官之起訴事實，係被告於97年12月2日2
    2時許，施用第一級毒品海洛因之犯行，二者時間相差近6月
    之久，實難認被告本次施用第一級毒品海洛因之來源，係向
    另案被告甲○○所購得，是本件被告供陳情節應無毒品危害
    防制條例第17條規定予以減刑之適用。
三、原判決認被告施用第一級毒品部分，罪證明確而予科刑，固
    非無見，惟查：被告雖分別於偵查及本院審理中供陳其毒品
    上源為「小明」、「培芳」、「阿肥」、甲○○等人，然如
    上所述，被告供陳情節經檢察官偵查結果，未能適用毒品危
    害防制條例第17條規定予以減刑，原判決疏未詳查，逕依毒
    品危害防制條例第17條規定予以減刑，即有未當。檢察官上
    訴意旨亦指摘及此，為有理由；被告上訴請求從輕量刑，非
    有理由。原判決既有上述可議之處，自無可維持，應由本院
    將原判決關於被告施用第一級毒品部分及定應執行刑，均撤
    銷改判。爰審酌被告犯罪之動機、目的，前經觀察、勒戒、
    強制戒治及入監服刑後仍不知戒絕，其施用毒品時間非短，
    然施用毒品犯罪係自戕行為，對他人權益損害非鉅，且念其
    犯罪後尚能坦承犯行、年紀非輕，態度良好等一切情狀，就
    其所犯施用第一級毒品部分量處如主文第2項所示之刑。
四、被告施用第二級毒品部分，原判決並未敘明依毒品危害防制
    條例第17條規定予以減刑，且被告於偵查時係否認有施用第
    二級毒品甲基安非他命犯行，供稱：
    檢察官問：何時施用第二級毒品甲基安非他命？在何處施用
    被  告答：我從沒有施用過甲基安非他命。
    檢察官問：對於本件是否認罪？
    被  告答：我承認有施用海洛因，但否認有施用甲基安非他
              命。
    檢察官問：是否願意供出毒品來源？
    被  告答：毒品向綽號「小明」、「培芳」、「阿肥」買的
              。……，他們都是主動來找我詢問是否購買，因
              為我曾向他們各買過1、2次。
    （見偵查卷第5頁），顯見被告於偵查否認有施用第二級毒
    品甲基安非他命，則其所供出之毒品來源應係第一級毒品海
    洛因之來源，對施用第二級毒品而言，明顯無毒品危害防制
    條例第17條規定之適用，是本院認原判決關於被告犯施用第
    二級毒品罪部分，應無適用毒品危害防制條例第17條規定予
    以減刑。原審依據上述理由，適用毒品危害防制條例第10條
    第2項、刑法第11條、第47條第1項，並審酌被告犯罪之動機
    、目的，前經觀察、勒戒、強制戒治及入監服刑後仍不知戒
    絕，其施用毒品時間非短，然施用毒品犯罪係自戕行為，對
    他人權益損害非鉅，且念其犯罪後尚能坦承犯行、年紀非輕
    ，態度良好等一切情狀，量處此部分有期徒刑3月之刑。核
    其認事用法俱無不當，量刑亦稱允洽，被告猶執陳詞指摘原
    判決此部分量刑過重而提起上訴，非有理由，應駁回其此部
    分上訴。被告撤銷改判部分與駁回上訴部分，由本院定其主
    刑部分應執行之刑。
據上論斷，應依刑事訴訟法第368條、第369條第1項前段、第364
條、第299條第1 項前段，毒品危害防制條例第10條第1項，刑法
第11條、第47條第1項、第51條第5款，判決如主文。
本案經檢察官乙○○到庭執行職務。
中    華    民    國    98    年    9     月    22    日
            刑事第七庭   審判長法  官 林  榮  龍
                               法  官 李  秋  娟
                               法  官 江  錫  麟
以上正本證明與原本無異。
施用第一級毒品部分得上訴。
施用第二級毒品部分不得上訴。
如不服本判決應於收受送達後十日內向本院提出上訴書狀，其未
敘述上訴理由者，並得於提起上訴後十日內向本院補提理由書（
均須按他造當事人之人數附繕本）「切勿逕送上級法院」。
                               書記官 鄧  智  惠
中    華    民    國    98    年    9     月    23    日
附錄本案論罪科刑法條：
毒品危害防制條例第10條：
  施用第一級毒品者，處6月以上5年以下有期徒刑。
  施用第二級毒品者，處3年以下有期徒刑。


司法院資訊處製作；財團法人民間司法改革基金會備份。
